【裁判字號】    99,聲,212
【裁判日期】    990324
【裁判案由】    聲請具保停止羈押
【裁判全文】
臺灣雲林地方法院刑事裁定               99年度聲字第212號
聲  請  人
即  被  告  甲○○
選任辯護人  施裕琛律師
上列被告因違反毒品危害防制條例案件（99年度訴字第88號），
，聲請具保停止羈押，本院裁定如下：
    主  文
聲請駁回。
    理  由
一、聲請意旨略以：聲請人即被告甲○○目前因罹患口腔疾病（
    即上顎部分牙齒已掉落四分之三，而下顎假牙又無法黏著，
    全部牙齒剩約2 顆，致牙齦疼痛不堪），進食困難，恐日後
    執行滋生病痛，請求交保醫治。又被告已供出上游，並經偵
    查、羈押、起訴，當地無人不知，賣、買方避之唯恐不及，
    早已切斷來源與買方，客觀事實難認會繼續販賣，且被告羈
    押迄今已過毒品戒斷期，亦無繼續施用之動機。再參以證人
    林文章於民國99年1 月21日偵查中證稱：我知道被告有在賣
    後要向他買，他叫我跟別人買等語，足徵被告前稱販毒係為
    自己施用才賣，並非謀取龐大經濟利益堪信為真，如准被告
    交保，自難認其會為了賺錢繼續販賣。此外，被告與其母感
    情甚篤，其母林溫雲鷹現因高血壓、糖尿病引發心臟衰竭入
    住台中澄清醫院，恐來日不多，如未停止羈押則與其母生前
    難能再見，且被告胞姊林明秋亦於本案移審之際表示願供保
    證金，擔保被告遵期到庭受審及執行，並帶被告至台中居住
    及工作，隔絕被告買賣毒品之地緣關係，被告已無逃亡規避
    執行等事由存在，爰聲請具保停止羈押云云。
二、按刑事訴訟法第101 條第1 項第3 款規定，被告經法官訊問
    後，認為犯罪嫌疑重大，且所犯為死刑、無期徒刑或最輕本
    刑為5 年以上有期徒刑之罪者，仍應有相當理由認為其有逃
    亡、湮滅、偽造、變造證據或勾串共犯或證人之虞，法院斟
    酌命該被告具保，責付或限制住居等侵害較小之手段，均不
    足以確保追訴、審判或執行程序之順利進行，此際予以羈押
    ，方堪稱係屬維持刑事司法權有效行使之最後必要手段。是
    被告縱然符合上揭第3 款之羈押事由，法官仍須就犯罪嫌疑
    是否重大、有無羈押必要、有無不得羈押之情形予以審酌，
    非謂一符合該款規定之羈押事由，即得予以羈押。業經司法
    院釋字第665 號解釋釋明在案。上揭所稱「相當理由」，與
    同條項第1 款、第2 款法文內之「有事實足認有‧‧‧之虞
    」（學理上解釋為「充分理由」）尚屬有間，其條件當較寬
    鬆。良以重罪常伴有逃亡、滅證之高度可能，係趨吉避凶、
    脫免刑責、不甘受罰之基本人性，倘一般正常之人，依其合
    理判斷，可認為該犯重罪嫌疑重大之人具有逃亡或滅證之相
    當或然率存在，即已該當「相當理由」之認定標準，不以達
    到充分可信或確定程度為必要。以量化為喻，若依客觀、正
    常之社會通念，認為其人已有超過百分之五十之逃亡、滅證
    可能性者，當可認具有相當理由認為其有逃亡、滅證之虞。
    此與前2 款至少須有百分之八十以上，始足認有該情之虞者
    ，自有程度之差別（最高法院98年度台抗字第668 號裁定參
    照）。
三、經查：
（一）被告因違反毒品危害防制條例案件，經臺灣雲林地方法院
      檢察署檢察官以99年度偵字第484 號、第556 號提起公訴
      ，於99年2 月10日繫屬於本院，經本院訊問後，被告就卷
      附監聽譯文有錄到之部分均坦承有販賣第一級毒品犯行，
      復經證人林志聰、許忠羽、林文章、許宗富、蔡育琳及林
      定春於警詢及偵查中證述在卷，並有海洛因13小包、注射
      針筒8 支、0000000000、0000000000門號行動電話各1 支
      、現金新臺幣4,800 元、塑膠分裝鏟2 支、分裝袋9 個等
      物扣案可佐，足認被告涉犯毒品危害防制條例第4 條第1
      項販賣第一級毒品罪嫌重大，而其所犯係屬最輕本刑5 年
      以上有期徒刑之罪，且有相當理由認為有逃亡之虞，合於
      刑事訴訟法第101 條第1 項第3 款之規定，有羈押之原因
      ，且非予羈押，顯難進行審判，亦有羈押之必要，於同日
      執行羈押在案，合先敘明。
（二）本件被告就被訴販賣第一級毒品海洛因之事實大致坦承（
      見99年度訴字第88號卷第56頁至第58頁），復有上開證據
      可佐，足認被告犯罪嫌疑重大。且其上開所犯之販賣第一
      級毒品罪，法定本刑為死刑或無期徒刑之罪，屬刑事訴訟
      法第101 條第1 項第3 款規定之重罪。而本案被告涉嫌販
      賣第一級毒品犯行多達31次，可預期將來有罪判決之刑度
      必重，客觀上增加被告畏罪逃亡之動機，被告為規避刑罰
      而妨礙審判程序進行之可能性甚大，又被告亦自承其無業
      並有病痛在身，尚不能排除其為繼續施用、販賣毒品而有
      逃匿之高度可能，若命被告具保、責付或限制住居等侵害
      較小之手段，均不足以確保審判或執行程序之順利進行，
      非予羈押，國家追訴及刑罰權即有難以實現之危險，再參
      以被告涉嫌多次販賣第一級毒品，販賣對象亦非單一，除
      危害國民身心健康及社會風氣外，對社會治安亦造成嚴重
      之威脅破壞，堪認有繼續羈押被告之必要，是被告稱其無
      繼續施用、販賣毒品之動機，且無逃亡規避執行等事由存
      在云云，自非可採。
（三）又被告另以其目前罹患口腔方面疾病，聲請交保醫治乙節
      ，然目前被告身體狀況穩定，且看守所已定期安排醫師診
      療，有臺灣雲林看守所99年3 月19日雲所衛字第09930002
      62號函文1 份附卷可參（見99年度聲字第212 號卷第9 頁
      ），並無「非保外就醫顯難痊癒」之情事，是被告以其患
      有前述疾病而聲請具保停止羈押，尚難准許。
（四）至被告以其母罹患重病恐來日不多，如未停止羈押則與其
      母生前難能再見云云，惟核與原羈押原因消滅與否無涉，
      亦難為停止羈押之理由。
四、綜上所述，被告涉犯毒品危害防制條例第4 條第1 項販賣第
    一級毒品罪嫌重大，所犯係屬最輕本刑5 年以上有期徒刑之
    重罪，且有相當理由足認有逃亡之虞，原羈押之原因及必要
    性均依然存在。此外，復查無刑事訴訟法第114 條各款所定
    不得駁回具保停止羈押聲請之事由。是本件聲請為無理由，
    應予駁回。
五、依刑事訴訟法第220 條，裁定如主文。
中    華    民    國    99    年    3     月    24    日
                  刑事第二庭    審判長法  官  陳定國
                                      法  官  曾鴻文
                                      法  官  周欣怡
以上正本證明與原本無異。
如不服本裁定，應於裁定送達後5 日內向本院提出抗告狀（須附
繕本）。
                                      書記官  林惠鳳
中    華    民    國    99    年    3     月    24    日

司法院資訊處製作；財團法人民間司法改革基金會備份。
